最高法院刑事判決　　　　　　　　　　　　　　　八十八年度台上字第七三四一號
　　上訴人　甲○○
右上訴人因煙毒案件，不服台灣高等法院台南分院中華民國八十八年十月十九日第二
審更審判決（八十八年度上更(一)字第三五一號，起訴案號：台灣台南地方法院檢察署
八十五年度偵字第一七四○號），提起上訴，本院判決如左：
    主  文
原判決撤銷，發回台灣高等法院台南分院。
    理  由
本件原判決認定上訴人甲○○意圖營利，基於概括之犯意，於原判決附表所示之時間
、地點，售賣毒品海洛因予許家彰、沈平輝、戈林、葉明志等人施用，所得共新台幣
（下同）四萬元。嗣於民國八十五年一月三十一日十五時十分許，在台南市○○路○
段新樂路口為警查獲，扣得海洛因一小包（淨重零點一九公克）及其所有供販賣毒品
聯絡代號之貼紙一張等情。因而撤銷第一審不當之判決，改判仍論處上訴人連續販賣
毒品，累犯罪刑。固非無見。惟查：(一)檢察官就連續犯之一部事實起訴者，其效力及
於全部，依審判不可分之原則，受理法院，應就全部加以審理，本件檢察官雖僅起訴
上訴人連續售賣毒品海洛因予許家彰、戈林、沈平輝三人，然卷查他案被告林世欽於
警訊中曾供稱：「我住處是甲○○所承租，我原本住在甲○○高雄縣茄萣鄉之舊家，
是甲○○叫我去，與其住在一起，幫其販賣海洛因，運送海洛因給客戶……甲○○提
供我吃住，有時還拿零用錢給我，一天最多給我新台幣三千元……」；「我總共賣給
郭永斌四次，連今天夢幻賓館這一次共五次，而郭永斌於檢警偵訊中亦供謂：「……
是甲○○留林世欽的電話給我，叫我要買（毒）的話找林世欽買」；「我於八十五年
二月二日十八時許，在台南市○○街（夢幻賓館）二一一號前因準備向林世欽購買新
台幣二千元之海洛因，而為警查獲」等語，原審另案因而判處林世欽與甲○○共同連
續販賣毒品罪刑。（見警卷六五號第三頁，偵卷一八六○號八十五年二月三日訊問筆
錄，原審更(一)卷第九八－一○五、一三七、一三八頁）。又另案被告葉富雄於偵查中
亦坦承：「（安非他命及海洛因）都是向甲○○買的，……海洛因買二次，都在去年
（八十四年）年底，約在茄萣鄉他家前面，每次買一千元」等語（見偵卷一七四○號
第五一頁）。倘若無訛，上訴人售賣毒品之對象似尚有郭永斌、葉富雄等人；上訴人
與林世欽間似亦有共犯之關係。原審僅認定上訴人單獨售賣毒品予許家彰、戈林、沈
平輝、葉明志，復未述各該部分與本件起訴之部分，有無成立連續犯之裁判上一罪
，為程序法上之同一案件而為起訴效力之所及﹖逕為判決，非惟認定之事實與卷存證
據資料不符，有證據上之理由矛盾，抑且職權調查能事未盡及判決理由不備，均難謂
合。(二)修正前肅清煙毒條例第五條第一項之販賣毒品罪，以行為人有營利目的（意思
），而販入或賣出毒品或二者兼而有之之行為者，為其構成要件。故行為人有無此項
犯罪目的條件（營利意思），自應於事實欄內為詳實之記載，然後於理由內說明其憑
以認定之證據，始稱適法。本件原判決事實欄雖略載：上訴人有販賣毒品意圖營利之
意思，然於理由欄則未說明其所憑以認定之證據。究竟上訴人販入毒品之價格若干﹖
有無買賤賣貴賺取差價圖利之意思，攸關上訴人販賣毒品之主觀犯意之事項，自應調
查清楚，剖析明白，原判決理由僅明：「海洛因物稀價昂，為政府嚴予取締之物，
苟買賣間無利可圖，則上訴人縱屬至愚亦無甘冒被移送法辦之危險，平白從事販賣之
理，是其所販入之價格必較其所出售之價格低廉，上訴人有從中賺取買賣之差價牟利
之營利意圖，亦堪認定」等語，遽認上訴人有販賣毒品意圖營利之意思，亦有判決理
由欠備之違誤。上訴意旨雖未指摘及此，然為本院得依職權調查之事項，應認原判決
仍有撤銷發回更審之原因。又販賣毒品之人供出毒品來源，因而破獲者，固得減輕其
刑。他案被告林世欽因販賣毒品罪，於八十五年一月二十日即為警查獲，上訴人及郭
永斌遲至同月三十一日及同年二月二日始分別供出毒品來自林世欽，均無減輕其刑之
適用，原判決理由欄第一項(四)說明：係郭永斌首先供出毒品來自林世欽，上訴人始無
減刑之適用，亦核與卷內資料不符，案經發回，併希注及之。
據上論結，應依刑事訴訟法第三百九十七條、第四百零一條，判決如主文。
中      華      民      國    八十八    年     十二     月    二十三    日
                              最高法院刑事第六庭
                                  審判長法官  紀  俊  乾
                                        法官  楊  商  江
                                        法官  黃  正  興
                                        法官  丁  錦  清
                                        法官  高  金  枝
      右正本證明與原本無異
                                              書  記  官
中      華      民      國    八十八    年     十二     月    二十七    日
                                                                    Ｍ
